Minutes et répertoires du notaire Philippe GOGUIER, janvier 1598 - 20 février 1622 (étude XII)
Archives nationales
- Minutes de Philippe GOGUIER, janvier 1598 - 20 février 1622; MC/ET/XII/1 - MC/ET/XII/23
  - Minutes. 1608, MC/ET/XII/10
    - Marché entre Nicolas Leblanc, maître peintre, demeurant rue des Boucheries au faubourg Saint-Germain, et Jean Delaplanche, conseiller du roi, receveur général des boîtes des monnaies de France, demeurant rue Comtesse-d'Artois, pour, à partir du 10 novembre, la peinture de couleur bois des planchers d'un grand corps de logis au faubourg Saint-Germain, vis-à-vis le Grand-Pont, à savoir: la salle, les chambres, les cabinets et six petites croisées du petit logis donnant sur la cour, et deux petits cabinets dehors, couleur de brique. Le tout est estimé 100 l. payables selon son avancement., 28 octobre 1608; MC/ET/XII/10
      Documents du Minutier central concernant les peintres, sculpteurs et graveurs au XVIIe siècle (1600-1650), par Marie-Antoinette Fleury et Martine Constans, tome II [études XI à XX, 2445 actes], Paris, Archives nationales, 2010, notice n°1280 (instrument de recherche imprimé dématérialisé, certaines notices sont plus détaillées dans la version intégrale accessible en ligne par la rubrique 'Autres instruments de recherche', voir contexte dans le Plan d’orientation général - Notaires de Paris, guides thématiques du Minutier).
    - Inventaire après décès de Jeanne Martin, veuve de Claude Lemaire, maçon et tailleur de pierre, dressé à la requête de Jean Mathieu, maître menuisier, au nom de sa femme, Marie Lemaire, et de Claude Berthélemy, peintre et émailleur sur verre, demeurant à Fontainebleau, tuteur de Jean et Benjamin Chipault, neveux et héritiers de la défunte, dans une chambre dépendant d'une maison, rue Saint-Martin. 4 folios. Parmi les papiers: - 1608, 7 mai.- Obligation passée devant Pourcel et Thevenin, par laquelle Gabriel Tavernier, graveur sur cuivre et imprimeur en taille-douce, demeurant rue Saint-Jacques à l'image Saint-Claude, doit à la défunte 500 l., 22 novembre 1608; MC/ET/XII/10
      Documents du Minutier central concernant les peintres, sculpteurs et graveurs au XVIIe siècle (1600-1650), par Marie-Antoinette Fleury et Martine Constans, tome II [études XI à XX, 2445 actes], Paris, Archives nationales, 2010, notice n°191 (instrument de recherche imprimé dématérialisé, certaines notices sont plus détaillées dans la version intégrale accessible en ligne par la rubrique 'Autres instruments de recherche', voir contexte dans le Plan d’orientation général - Notaires de Paris, guides thématiques du Minutier).
    - Partage entre Jean Mathieu, maître menuisier, demeurant rue Saint-Martin, paroisse Saint-Nicolas-des- Champs, au nom de sa femme, Marie Lemaire, et Claude Berthélemy, peintre et émailleur sur verre, demeurant à Fontainebleau, agissant comme tuteur de Jean et Benjamin Chipault, enfants mineurs des feus Pierre Chipault et Suzanne Lemaire, du produit de la vente des biens de Jeanne Martin, veuve de Claude Lemaire, maître maçon tailleur de pierre, tante des mineurs et de Marie Lemaire., 3 décembre 1608; MC/ET/XII/10
      Documents du Minutier central concernant les peintres, sculpteurs et graveurs au XVIIe siècle (1600-1650), par Marie-Antoinette Fleury et Martine Constans, tome II [études XI à XX, 2445 actes], Paris, Archives nationales, 2010, notice n°192 (instrument de recherche imprimé dématérialisé, certaines notices sont plus détaillées dans la version intégrale accessible en ligne par la rubrique 'Autres instruments de recherche', voir contexte dans le Plan d’orientation général - Notaires de Paris, guides thématiques du Minutier).
    - Inventaire après décès de Jean de la Noue, secrétaire de monseigneur le procureur général., 9 septembre 1653; MC/ET/XII/10
      Georges Wildenstein, Le goût pour la peinture dans la bourgeoisie parisienne au début du règne de Louis XIII, d'après des inventaires après décès...[705 actes], Gazette des Beaux-Arts, Paris, 1959, p.98 (voir contexte dans le Plan d’orientation général - Notaires de Paris, guides thématiques du Minutier).
      inventaire après décès; Noue, Jean de la; intendant particulier (Ancien Régime)
  - Minutes. 1609, MC/ET/XII/12
    - Remise par Jean Savyn, marbrier, demeurant à l'enseigne de l'Ours blanc, en son nom et celui de sa femme, Tiennette Tellier, à Pierre Duchesne, manoeuvre, tous demeurant rue Saint-Martin, paroisse Saint-Laurent, de tout l'intérêt civil pour paroles injurieuses et scandaleuses proférées il y a huit jours contre Tiennette, moyennant remboursement des frais d'information., 19 janvier 1609; MC/ET/XII/12
      Documents du Minutier central concernant les peintres, sculpteurs et graveurs au XVIIe siècle (1600-1650), par Marie-Antoinette Fleury et Martine Constans, tome II [études XI à XX, 2445 actes], Paris, Archives nationales, 2010, notice n°2012 (instrument de recherche imprimé dématérialisé, certaines notices sont plus détaillées dans la version intégrale accessible en ligne par la rubrique 'Autres instruments de recherche', voir contexte dans le Plan d’orientation général - Notaires de Paris, guides thématiques du Minutier).
    - Élection par Jean Maucourt, couvreur, demeurant au cul-de-sac de la rue Beaubourg, et par Mathieu Jacquet, dit Grenoble, sculpteur ordinaire du roi, de Guillaume Lespiat pour Maucourt et de Nicolas Jacquet pour Grenoble, tous deux maîtres maçons, comme arbitres pour un petit appentis couvert de bardeaux, que Maucourt bâtit pour Grenoble, rue Court-au-Villain., 3 avril 1609; MC/ET/XII/12
      Documents du Minutier central concernant les peintres, sculpteurs et graveurs au XVIIe siècle (1600-1650), par Marie-Antoinette Fleury et Martine Constans, tome II [études XI à XX, 2445 actes], Paris, Archives nationales, 2010, notice n°1115 (instrument de recherche imprimé dématérialisé, certaines notices sont plus détaillées dans la version intégrale accessible en ligne par la rubrique 'Autres instruments de recherche', voir contexte dans le Plan d’orientation général - Notaires de Paris, guides thématiques du Minutier).
    - Contrat de mariage entre Jean de Louzé, compagnon maréchal natif de Rochefort, âgé de 27 ans, et Perrette Lhoste, fille d'Adam Lhoste, maître des basses oeuvres, demeurant rue Guérin Boisseau. Parmi les témoins, Étienne Tremblay, ' professeur en l'art de sculpture '., 21 septembre 1609; MC/ET/XII/12
      Documents du Minutier central concernant les peintres, sculpteurs et graveurs au XVIIe siècle (1600-1650), par Marie-Antoinette Fleury et Martine Constans, tome II [études XI à XX, 2445 actes], Paris, Archives nationales, 2010, notice n°2144 (instrument de recherche imprimé dématérialisé, certaines notices sont plus détaillées dans la version intégrale accessible en ligne par la rubrique 'Autres instruments de recherche', voir contexte dans le Plan d’orientation général - Notaires de Paris, guides thématiques du Minutier).
  - Minutes. 1610, MC/ET/XII/13
    - Inventaire dressé à la requête de Françoise Petiteu lors de sa séparation de biens d'avec son mari Jacques de Latour, sculpteur, demeurant rue des Petits-Champs, paroisse Saint-Nicolas-des-Champs. 5 folios., 17 juillet 1610; MC/ET/XII/13
      Documents du Minutier central concernant les peintres, sculpteurs et graveurs au XVIIe siècle (1600-1650), par Marie-Antoinette Fleury et Martine Constans, tome II [études XI à XX, 2445 actes], Paris, Archives nationales, 2010, notice n°1262 (instrument de recherche imprimé dématérialisé, certaines notices sont plus détaillées dans la version intégrale accessible en ligne par la rubrique 'Autres instruments de recherche', voir contexte dans le Plan d’orientation général - Notaires de Paris, guides thématiques du Minutier).
      inventaire
    - Renonciation par Honoré Métayer, maître tailleur d'antiques, demeurant rue des Gravilliers, par Christophe Métayer, marchand, demeurant à Dampmartin-en-Goële, et par Marie Métayer, femme de Nicolas Dufresne, cordonnier à Charenton, à la succession plus onéreuse que profitable, de leur père, Éloi Métayer, pelletier fourreur à Senlis, décédé il y a huit jours. À la suite: - 1611, 17 janvier.- Ratification par Nicolas Dufresne., 15 novembre 1610; MC/ET/XII/13
      Documents du Minutier central concernant les peintres, sculpteurs et graveurs au XVIIe siècle (1600-1650), par Marie-Antoinette Fleury et Martine Constans, tome II [études XI à XX, 2445 actes], Paris, Archives nationales, 2010, notice n°1557 (instrument de recherche imprimé dématérialisé, certaines notices sont plus détaillées dans la version intégrale accessible en ligne par la rubrique 'Autres instruments de recherche', voir contexte dans le Plan d’orientation général - Notaires de Paris, guides thématiques du Minutier).
    - Quittance par Alain Ligier, maître joueur d'instruments, demeurant rue Saint-Martin, paroisse Saint-Nicolas-des-Champs, et par Françoise Langevin, sa femme, à Nicolas La Motte, manouvrier, demeurant même rue, de tout l'intérêt civil auquel il pouvait prétendre en raison des excès commes contre eux, moyennant payement de 15 livres., 6 décembre 1610; MC/ET/XII/13
      Documents du Minutier central concernant l'histoire de la musique (1600-1650), par Madeleine Jurgens, tome II [études XI à XX, 1900 actes], Paris, Archives nationales, 1974, p. 601 (instrument de recherche imprimé dématérialisé, certaines notices sont plus détaillées dans la version intégrale accessible en ligne par la rubrique 'Autres instruments de recherche', voir contexte dans le Plan d’orientation général - Notaires de Paris, guides thématiques du Minutier).
      quittance
  - Minutes. 1611, MC/ET/XII/14
    - Contrat d'apprentissage chez chez Guyon Grouart (père du sculpteur), maitre menuisier., 11 juin 1611; MC/ET/XII/14
      contrat d'apprentissage; Grouart, Guyon; menuisier
  - Minutes. 1612, MC/ET/XII/15
    - Contrat d'Apprentissage pour 3 ans au profit de Jean Thuby, âgé de 15 ans, entre son père, Jean Thuby, maître menuisier, demeurant rue des Billettes, et Honoré Métayer, tailleur d'antiques, bourgeois de Paris. Il ira de 5 heures du matin à 7 heures du soir chez son maître qui recevra 45 l.: 18 comptant, 13 dans un an et deux ans., 23 février 1612; MC/ET/XII/15
      Documents du Minutier central concernant les peintres, sculpteurs et graveurs au XVIIe siècle (1600-1650), par Marie-Antoinette Fleury et Martine Constans, tome II [études XI à XX, 2445 actes], Paris, Archives nationales, 2010, notice n°1558 (instrument de recherche imprimé dématérialisé, certaines notices sont plus détaillées dans la version intégrale accessible en ligne par la rubrique 'Autres instruments de recherche', voir contexte dans le Plan d’orientation général - Notaires de Paris, guides thématiques du Minutier).
    - Contrat d'Apprentissage pour 4 ans au profit d'Antoinette Duru, fille de Denis Duru, terrassier, demeurant rue des Gravilliers, chez Claude Galliet, lingère, femme de Pierre Le Bègue, sculpteur., 27 février 1612; MC/ET/XII/15
      Documents du Minutier central concernant les peintres, sculpteurs et graveurs au XVIIe siècle (1600-1650), par Marie-Antoinette Fleury et Martine Constans, tome II [études XI à XX, 2445 actes], Paris, Archives nationales, 2010, notice n°1272 (instrument de recherche imprimé dématérialisé, certaines notices sont plus détaillées dans la version intégrale accessible en ligne par la rubrique 'Autres instruments de recherche', voir contexte dans le Plan d’orientation général - Notaires de Paris, guides thématiques du Minutier).
    - Cession par Nicolas Rousselet, demeurant rue Saint-Denis, paroisse Saint-Nicolas-des-Champs, à Balthazar Jollycoeur, joueur d'instruments, de différents meubles pour demeurer quittes de 120 livres à lui prêtées., 24 mars 1612; MC/ET/XII/15
      Documents du Minutier central concernant l'histoire de la musique (1600-1650), par Madeleine Jurgens, tome II [études XI à XX, 1900 actes], Paris, Archives nationales, 1974, p. 645 (instrument de recherche imprimé dématérialisé, certaines notices sont plus détaillées dans la version intégrale accessible en ligne par la rubrique 'Autres instruments de recherche', voir contexte dans le Plan d’orientation général - Notaires de Paris, guides thématiques du Minutier).
    - Contrat d'Apprentissage pour 4 ans au profit de Marguerite Delaistre, âgée de 15 ans, fille de feu Pierre Delaistre, sergent à Triel, chez Claude Galliet, lingère, femme de Pierre Le Bègue, sculpteur, demeurant rue des Vertus. À la fin, la maîtresse lui donnera une garde-robe ou 30 l., 16 août 1612; MC/ET/XII/15
      Documents du Minutier central concernant les peintres, sculpteurs et graveurs au XVIIe siècle (1600-1650), par Marie-Antoinette Fleury et Martine Constans, tome II [études XI à XX, 2445 actes], Paris, Archives nationales, 2010, notice n°1273 (instrument de recherche imprimé dématérialisé, certaines notices sont plus détaillées dans la version intégrale accessible en ligne par la rubrique 'Autres instruments de recherche', voir contexte dans le Plan d’orientation général - Notaires de Paris, guides thématiques du Minutier).
    - Contrat d'Apprentissage pour 5 ans au profit de Noël Quillerier, âgé de 17 ans, fils de feu Guillaume Quillerier et Marguerite Guillet, entre son beau-père Jean Barjonville, secrétaire ordinaire de la chambre du roi, demeurant rue des Ménétriers, et Georges Lallemant, maître peintre de la ville de Paris, demeurant rue Saint-Martin, paroisse Saint-Josse, moyennant 120 l., dont 60 comptant. À la suite: - 1613, 18 juillet.- Quittance par Lallemant de 60 l. - 1617, 24 août.- Quittance de 60 l. que la mère de l'apprenti a promises à Lallemant, en plus des 120 convenues., 4 septembre 1612; MC/ET/XII/15
      Documents du Minutier central concernant les peintres, sculpteurs et graveurs au XVIIe siècle (1600-1650), par Marie-Antoinette Fleury et Martine Constans, tome II [études XI à XX, 2445 actes], Paris, Archives nationales, 2010, notice n°1211 (instrument de recherche imprimé dématérialisé, certaines notices sont plus détaillées dans la version intégrale accessible en ligne par la rubrique 'Autres instruments de recherche', voir contexte dans le Plan d’orientation général - Notaires de Paris, guides thématiques du Minutier).
  - Minutes. 1614, MC/ET/XII/16
    - Quittance par Noël Métayer, tailleur d'antiques, et sa femme, Rachel Hocquigni, à leur père, Honoré Métayer, tailleur d'antiques, de 152 l. 18 s. faisant 1/8e de la succession mobilière de sa femme, Macée Gressonneau, mère de Noël [inventaire après décès du 18 juillet 1613 (année en déficit)]. Ce dernier reconnaît avoir reçu 30 l. pour une année de loyer de la maison de l'image Saint-Nicolas où demeure son père et dont il est propriétaire pour 1/8e., 24 janvier 1614; MC/ET/XII/16
      Documents du Minutier central concernant les peintres, sculpteurs et graveurs au XVIIe siècle (1600-1650), par Marie-Antoinette Fleury et Martine Constans, tome II [études XI à XX, 2445 actes], Paris, Archives nationales, 2010, notice n°1564 (instrument de recherche imprimé dématérialisé, certaines notices sont plus détaillées dans la version intégrale accessible en ligne par la rubrique 'Autres instruments de recherche', voir contexte dans le Plan d’orientation général - Notaires de Paris, guides thématiques du Minutier).
    - Contrat d'apprentissage pour 4 ans au profit d'Antoine de La Roche, entre sa mère, Jeanne Gérault, veuve de Jacques de La Roche, peintre, demeurant rue Grenier-sur-l'eau, et Charles de Bray, maître savetier, demeurant rue Saint-Martin, paroisse Saint-Laurent, moyennant 18 l. Il sera nourri, logé et éclairé par son maître., 10 février 1614; MC/ET/XII/16
      Documents du Minutier central concernant les peintres, sculpteurs et graveurs au XVIIe siècle (1600-1650), par Marie-Antoinette Fleury et Martine Constans, tome II [études XI à XX, 2445 actes], Paris, Archives nationales, 2010, notice n°1253 (instrument de recherche imprimé dématérialisé, certaines notices sont plus détaillées dans la version intégrale accessible en ligne par la rubrique 'Autres instruments de recherche', voir contexte dans le Plan d’orientation général - Notaires de Paris, guides thématiques du Minutier).
    - Quittance par Julien Peau, archer trompette de la connétablie et maréchaussée de France, et par Anne Guérin, sa femme, jurée matrône, demeurant rue au Maire, à Pierre Serrurier, compagnon cuisinier, et à Cyrette Arnoult, sa femme, demeurant même rue, de la somme de 24 livres, moyennant laquelle ils renoncent à l'intérêt civil auquel ils pouvaient prétendre en raison d'un procès pendant entre eux au bailliage de Saint-Martin-des-Champs., 11 février 1614; MC/ET/XII/16
      Documents du Minutier central concernant l'histoire de la musique (1600-1650), par Madeleine Jurgens, tome II [études XI à XX, 1900 actes], Paris, Archives nationales, 1974, p. 670 (instrument de recherche imprimé dématérialisé, certaines notices sont plus détaillées dans la version intégrale accessible en ligne par la rubrique 'Autres instruments de recherche', voir contexte dans le Plan d’orientation général - Notaires de Paris, guides thématiques du Minutier).
    - Promesse d'André Henri, compagnon maçon, demeurant rue Saint-Denis, paroisse ' Saint-Paul ' [sic], à Charles de Horne, compagnon peintre, demeurant rue Darnétal, de lui fournir toutes les ' enchâssures ' nécessaires pour peindre toute l'église Saint-Julien-le-Pauvre, tant la voûte que le gros mur, et réparer les tiroirs du revestiaire moyennant 20 l.: 100 s. comptant, le reste au fur et à mesure des travaux., 9 mai 1614; MC/ET/XII/16
      Documents du Minutier central concernant les peintres, sculpteurs et graveurs au XVIIe siècle (1600-1650), par Marie-Antoinette Fleury et Martine Constans, tome II [études XI à XX, 2445 actes], Paris, Archives nationales, 2010, notice n°1084 (instrument de recherche imprimé dématérialisé, certaines notices sont plus détaillées dans la version intégrale accessible en ligne par la rubrique 'Autres instruments de recherche', voir contexte dans le Plan d’orientation général - Notaires de Paris, guides thématiques du Minutier).
    - Procuration de Jean de Saint-Germain, marbrier, demeurant sur le rempart entre les portes Saint-Denis et Saint-Martin, à son oncle Guillaume Françoys, manouvrier, demeurant à Feuquières en Beauvaisis, pour ses affaires en Beauvaisis., 20 mai 1614; MC/ET/XII/16
      Documents du Minutier central concernant les peintres, sculpteurs et graveurs au XVIIe siècle (1600-1650), par Marie-Antoinette Fleury et Martine Constans, tome II [études XI à XX, 2445 actes], Paris, Archives nationales, 2010, notice n°1977 (instrument de recherche imprimé dématérialisé, certaines notices sont plus détaillées dans la version intégrale accessible en ligne par la rubrique 'Autres instruments de recherche', voir contexte dans le Plan d’orientation général - Notaires de Paris, guides thématiques du Minutier).
    - Contrat d'apprentissage pour 3 ans au profit de Guillaume Grouart, âgé de 14 ans, entre son père, Guyon Grouart, maître menuisier, demeurant rue Neuve-Saint-Merri, et Noël Métayer, tailleur d'antiques, demeurant rue de la Verrerie, qui lui enseignera la portraiture sur bois et papier tous les jours ouvrables, de 5 heures du matin à 7 heures du soir, moyennant 60 l. payables par moitié à la Saint-Jean-Baptiste 1614 et 1615 [cf. no 1568, apprentissage de son frère Charles]. Il sera logé et habillé par son père. À la suite: - 1614, 4 août.- Quittance de 30 l. et promesse par le père de payer 60 l. en cas de rupture de contrat. - 1615, 26 juin.- Quittance de 30 l., 23 mai 1614; MC/ET/XII/16
      Documents du Minutier central concernant les peintres, sculpteurs et graveurs au XVIIe siècle (1600-1650), par Marie-Antoinette Fleury et Martine Constans, tome II [études XI à XX, 2445 actes], Paris, Archives nationales, 2010, notice n°1565 (instrument de recherche imprimé dématérialisé, certaines notices sont plus détaillées dans la version intégrale accessible en ligne par la rubrique 'Autres instruments de recherche', voir contexte dans le Plan d’orientation général - Notaires de Paris, guides thématiques du Minutier).
    - Bail pour 6 ans par Philippe Aymonay, écuyer, sieur de Frezel, demeurant rue de Jouy, paroisse Saint- Paul, et Isaac d'Alemaigne, en leur nom et celui de Gabriel Fournier, sculpteur et émailleur sur terre, demeurant à Fontainebleau, à Ézard [pour Élzéar, cf. no 822] Nourry, maître jardinier, et sa femme, Perrette Menier, d'une maison, dite l'Hermitage, avec cour, puits et jardin rue de la Croix, au loyer annuel de 150 l., 18 novembre 1614; MC/ET/XII/16
      Documents du Minutier central concernant les peintres, sculpteurs et graveurs au XVIIe siècle (1600-1650), par Marie-Antoinette Fleury et Martine Constans, tome II [études XI à XX, 2445 actes], Paris, Archives nationales, 2010, notice n°821 (instrument de recherche imprimé dématérialisé, certaines notices sont plus détaillées dans la version intégrale accessible en ligne par la rubrique 'Autres instruments de recherche', voir contexte dans le Plan d’orientation général - Notaires de Paris, guides thématiques du Minutier).
    - Contrat de service [comme un contrat d'apprentissage puisque sans gage] pour un an à partir du 1er mars, au profit de Germain Corville, âgé de 22 ans, compagnon menuisier, entre son père, Guillaume Corville, marchand fruitier, demeurant à Marly-le-Bourg près Saint-Germain-en-Laye, et Noël Métayer, tailleur d'antiques, demeurant rue de la Verrerie, qui lui enseignera ' son métier, la portraiture sur bois et papier ', tous les jours ouvrables de 5 heures du matin à 7 heures du soir. Son père le nourrira, logera et habillera à ses frais, et versera 60 l. au maître: 30 le 1er mars, 30 six mois après., 27 décembre 1614; MC/ET/XII/16
      Documents du Minutier central concernant les peintres, sculpteurs et graveurs au XVIIe siècle (1600-1650), par Marie-Antoinette Fleury et Martine Constans, tome II [études XI à XX, 2445 actes], Paris, Archives nationales, 2010, notice n°1566.(instrument de recherche imprimé dématérialisé, certaines notices sont plus détaillées dans la version intégrale accessible en ligne par la rubrique 'Autres instruments de recherche', voir contexte dans le Plan d’orientation général - Notaires de Paris, guides thématiques du Minutier).
    - HURAULT DE LHOSPITAL (Pierre) seigneur de Belebat, conseiller du roi en ses conseils d'état et privé maître des requêtes ordianire de son hôtel § Déclaration, 29 décembre 1614; MC/ET/XII/16
      Fichier dit 'général' XVIIe-XVIIIe siècles, par le personnel du Minutier, 1954-1999 ( fichier papier entièrement dématérialisé; voir contexte dans le Plan d’orientation général - Notaires de Paris, guides thématiques du Minutier).
      Date de révision: 2011-2012
      Date de création de la notice: 2010
      déclaration; Hurault De Lhospital, Pierre
  - Minutes. 1615, MC/ET/XII/17; registre
    - Contrat de service pour 6 ans de Jeanne de Presle, âgée de 13 ans, entre sa mère, Claude Silly, veuve de Jean de Presle, demeurant rue de Saintonge, et Noël Métayer, tailleur d'antiques, demeurant rue de la Verrerie, moyennant 45 l. payables par Métayer à la fin des six années [deux fleurs dessinées à côté du nom]. Elle sera logée, nourrie, chauffée, éclairée et habillée par son maître., 20 janvier 1615; MC/ET/XII/17
      Documents du Minutier central concernant les peintres, sculpteurs et graveurs au XVIIe siècle (1600-1650), par Marie-Antoinette Fleury et Martine Constans, tome II [études XI à XX, 2445 actes], Paris, Archives nationales, 2010, notice n°1567 (instrument de recherche imprimé dématérialisé, certaines notices sont plus détaillées dans la version intégrale accessible en ligne par la rubrique 'Autres instruments de recherche', voir contexte dans le Plan d’orientation général - Notaires de Paris, guides thématiques du Minutier).